【裁判字號】    97,消債更,1127
【裁判日期】    971028
【裁判案由】    聲請更生程序
【裁判全文】
臺灣高雄地方法院民事裁定          97年度消債更字第1127號
聲  請  人  甲○○
代  理  人  徐豐益律師
上列當事人聲請消費者債務清理事件，本院裁定如下：
    主  文
聲請人即債務人甲○○自民國九十七年十月二十八日下午四時起
開始更生程序。
命司法事務官進行本件更生程序。
    理  由
一、聲請意旨略以：聲請人即債務人前與如附表所示之銀行訂定
    消費借貸、信用卡、現金卡契約，致積欠如附表所示無擔保
    債務合計新台幣（下同）1,071,993 元，而聲請人因不堪債
    權銀行催逼而協商，遂於民國95年7 月7 日，依金融主管機
    關協調成立之中華民國銀行公會會員辦理消費金融案件無擔
    保債務協商機制，與如附表所示之債權銀行達成分期還款協
    議，同意自95年7 月起，以分120 期，年利率3.5 ％，每月
    償還12,143元之方式清償債務。惟聲請人於協議之薪資僅約
    18,000元至24,000元，除須負擔個人生活費用外，尚須負擔
    父母親之扶養費用，無法負擔債務，聲請人勉強繳納至96年
    8 月，因無法再負擔原協商還款金額而毀諾，聲請人實有不
    可歸責於己之事由致履行顯有重大困難，爰聲請本院准予裁
    定更生等語。
二、按債務人不能清償債務或有不能清償之虞者，得依本條例所
    定更生程序，清理其債務；債務人無擔保或無優先權之債務
    總額未逾1,200 萬元者，於法院裁定開始清算程序或宣告破
    產前，得向法院聲請更生；法院開始更生程序之裁定，應載
    明其年、月、日、時，並即時發生效力；法院裁定開始更生
    或清算程序後，得命司法事務官進行更生或清算程序，必要
    時得選任律師、會計師或其他適當之自然人或法人一人為監
    督人或管理人；債務人對於金融機構因消費借貸、自用住宅
    借款、信用卡或現金卡契約而負債務，在聲請更生或清算前
    ，應提出債權人清冊，以書面向最大債權金融機構請求協商
    債務清償方案並表明共同協商之意旨；債務人與金融機構協
    商成立者，不得聲請更生或清算，但因不可歸責於己之事由
    ，致履行顯有重大困難者，不在此限；本條例施行前，債務
    人依金融主管機關協調成立之中華民國銀行公會會員辦理消
    費金融案件無擔保債務協商機制與金融機構成立之協商，準
    用前項之規定，消費者債務清理條例第3 條、第42條第1 項
    、第45條第1 項、第16條第1 項、第151 條第1 項、第5 項
    、第6 項分別定有明文。
三、經查：
  (一)聲請人就其主張上開債務、收入之事實，及其於95年7 月7
    日，與各債權人依據中華民國銀行公會會員辦理消費金融案
    件無擔保債務協商機制，就其積欠之上揭債務，達成每月應
    償還12,143元予各債權人之分期還款協議等情，業據聲請人
    提出協議書、無擔保債務還款計劃、財團法人金融聯合徵信
    中心當事人綜合信用報告、戶籍謄本、存摺、聲請人之95、
    96年度綜合所得稅各類所得資料清單、財產歸屬資料清單、
    聲請人勞保投保資料影本各1 份附卷可憑（見本院卷第86頁
    、第87頁、第9 頁至第15頁、第27頁、第28頁、第88頁至第
    93頁、第18頁至第19頁、84頁），經核大致相符，堪信為真
    實。且聲請人亦依上揭分期還款協議，給付至96年8 月止之
    事實，亦有聲請人提出之活期儲蓄存款存摺影本在卷可參（
    見本院卷第88頁至第93頁）。從而，聲請人主張其曾積欠債
    權人上開債務，且與債權人達成分期還款協議，並已清償十
    餘期分期款等語，堪予採信。
  (二)又聲請人主張其於邱外科醫院上班，每月收入約為18,000元
    至24,000元等語，業據聲請人提出財政部臺灣省南區國稅局
    95、96年度綜合所得稅各類所得資料清單及勞工保險被保險
    人投保資料表1 份在卷可稽（本院卷第18頁、第19頁、第83
    頁至第85頁），足徵聲請人所言非虛，堪信為真。另聲請人
    主張其每月必要之生活費為16,800元云云，並提出於本件聲
    請前2 年內之支出電費、電話費、行動電話費用、房租、管
    理費及生活雜支之收據，惟尚無法提出全部基本生活開銷之
    憑證，無從認定其每月之實際開銷金額；然聲請人既已負巨
    額負債，其生活標準應予以壓縮至最低標準，始符公允。而
    聲請人居住於高雄市，依內政部於96年9 月6 日以台內社字
    第0960139439號公告之97年度高雄市低收入戶最低生活費，
    每人每月10,991元計算；從而，於計算聲請人之每月基本生
    活費用即應以上開之10,991元為宜；又聲請人主張須扶養其
    父母鍾典峻、鍾曾秋蘭，已提出戶籍謄本、父母之財產歸屬
    資料清單、96年度綜合所得稅各類所得資料清單、家族系統
    表為證，堪信為真，而其父母居住於屏東縣，其扶養費亦應
    以上開最低生活費計算，即台灣省低收入戶每人每月最低生
    活費9,829 元，且其分擔義務人有3 人，是其扶養費應為6,
    552 元（計算式＝9,829 元×2 ÷3 ＝6,553 元，元以下四
    捨五入）。以聲請人每月之前開工作收入，扣除其基本生活
    費用10,991元，及其父母親之扶養費共6,553 元後，其金額
    已不足以支付每月分期款12,143元，此外聲請人亦無其他財
    產足以償還債務。本院斟酌聲請人已依上開分期還款協議，
    清償十餘期分期款予債權人，業如上述，是聲請人並非毫無
    履行分期款即任意毀約，而聲請人在工作收入扣除基本需求
    之費用及分攤扶養費用後，仍不足以支付每月分期款之情形
    下，衡情自無法苛求聲請人放棄每月基本生活需求，在其無
    法獲得溫飽之狀況下，將每月工作收入先用以還債，是聲請
    人主張其履行上揭分期還款協議顯有重大困難，且係不可歸
    責聲請人等語，應屬可採。此外，本件聲請人復無消費者債
    務清理條例第6 條第3 項、第8 條或第46條各款所定駁回更
    生聲請之事由存在。從而，本件聲請人聲請更生，為有理由
    ，應予准許。
四、綜上所述，本件聲請人有無法清償如附表所示未逾1,200 萬
    元債務之情事，且其未經法院裁定開始清算程序或宣告破產
    ，業經本院查明在案，有查詢表、前案紀錄表各1 份附卷可
    按，是聲請人聲請更生，並無不合，應予准許，爰裁定如主
    文第一項所示。並依上開規定命司法事務官進行本件更生程
    序，爰裁定如主文第二項所示。
五、依消費者債務清理條例第11條第1 項、第45條第1 項、第16
    條第1 項，裁定如主文。
中    華    民    國    97    年    10    月    28    日
                  民事第五庭  法    官  楊淑珍
上為正本係照原本作成。
本件不得抗告。
本裁定已於民國97年10月28日下午4時公告。
中    華    民    國    97    年    10    月    28    日
                              書  記  官  吳韻芳
附表：債權人清冊
┌──┬────────────┬────────┬────────────┐
│編號│債權人                  │金額（新臺幣）  │  種        類          │
├──┼────────────┼────────┼────────────┤
│一  │荷蘭銀行                │283,890元       │信用卡                  │
├──┼────────────┼────────┼────────────┤
│二  │三信銀行                │544,000 元      │信用貸款                    │
├──┼────────────┼────────┼────────────┤
│三  │元大商業銀行            │154,245元       │信用卡                  │
├──┼────────────┼────────┼────────────┤
│四  │中國信託銀行            │89,858 元       │信用卡                  │
├──┼────────────┼────────┼────────────┤
│五  │美商花旗銀行            │ 47,786元       │信用卡                  │
├──┴────────────┼────────┼────────────┤
│合               計           │1,071,993元     │                        │
└───────────────┴────────┴────────────┘


司法院資訊處製作；財團法人民間司法改革基金會備份。
